【裁判字號】    97,訴,2352
【裁判日期】    980108
【裁判案由】    偽造有價證券
【裁判全文】
臺灣板橋地方法院刑事判決              97年度訴字第2352號
公  訴  人  臺灣板橋地方法院檢察署檢察官
被      告  丙○○
指定辯護人  本院公設辯護人甲○○
上列被告因偽造有價證券案件，經檢察官提起公訴（97年度偵緝
字第716 號），本院判決如下：
    主  文
丙○○意圖供行使之用，而偽造有價證券，處有期徒刑貳年。緩
刑伍年。如附表所示之偽造支票參紙均沒收。
    事  實
一、丙○○因缺錢花用，竟基於意圖供行使之用而偽造有價證券
    之犯意，利用其持有鑰匙可以自由進出其父乙○○所經營、
    址設臺北縣三重市○○○路317 巷23號之臺灣飛雅機電工業
    股份有限公司（下稱飛雅公司）辦公室之機會，於民國96年
    5 月15日至同年6 月1 日間之某時，在該辦公室內，先徒手
    竊取乙○○所有、付款人均為土地銀行蘆洲分行、票號分別
    為CQ0000000 號、CQ0000000 號、CQ0000000 號、CQ000000
    0 號之空白支票4 紙，及付款人為合作金庫北三重分行、票
    號為DW0000000 之空白支票1 紙（親屬間竊盜部分，業據告
    訴人撤回告訴，另由檢察官為不起訴處分確定），旋盜用乙
    ○○置在該辦公室內之印章，蓋在上開票號CQ0000000 號、
    CQ0000000 號、CQ0000000 號空白支票3 紙之發票人欄上，
    並在其金額欄上各偽填新臺幣（下同）10萬元、10萬元、10
    萬元，在發票日欄上各偽填96年6 月8 日、96年6 月15日、
    96年6 月1 日，而冒用飛雅公司名義偽造如附表所示之支票
    3 紙，嗣將該3 紙偽造支票一併委由不知情之合作金庫銀行
    雙連分行託收，屆期依序提示付款而行使之。嗣因乙○○察
    覺其空白支票遭竊，向付款人土地銀行蘆洲分行辦理變更支
    票印鑑及掛失止付，上開3 紙偽造支票遂因簽章不符、已經
    掛失等由退票，乙○○前往查看，發現票背有丙○○之簽名
    ，報警處理，為警循線查悉上情。
二、案經乙○○訴由臺北縣政府警察局三重分局報請臺灣板橋地
    方法院檢察署檢察官偵查起訴。
    理  由
一、證據能力部分：按被告以外之人於審判外之言詞或書面陳述
    ，除法律有規定者外，不得作為證據，刑事訴訟法第159 條
    第1 項固定有明文。惟被告以外之人於審判外之陳述，雖不
    符同法第159 條之1 至之4 之規定，而經當事人於審判程序
    同意作為證據，法院審酌該言詞陳述或書面陳述作成時之情
    況，認為適當者，亦得為證據；當事人、代理人或辯護人於
    法院調查證據時，知有第159 條第1 項不得為證據之情形，
    而未於言詞辯論終結前聲明異議者，視為有前項之同意，此
    亦據同法第159 條之5 規定甚明。查本件被告、檢察官、辯
    護人於本院準備程序中均未就證據能力提出爭執，且迄於言
    詞辯論終結前，亦未就本院所調查之證據主張有刑事訴訟法
    第159 條第1 項不得為證據之情形，應認均已同意得作為本
    案之證據。從而，下述證據資料縱有屬傳聞證據，且不符刑
    事訴訟法第159 條之1 至之4 之規定者，經本院審酌各該證
    據資料作成時之一切客觀情況，認無不適當之情事，均認有
    證據能力，合先敘明。
二、上揭事實，業據被告丙○○於偵查中及本院審理時坦白承認
    ，核與被害人乙○○於警詢及檢察官偵訊時之指訴情節相符
    ，並有臺灣土地銀行蘆洲分行96年11月19日蘆存字第096000
    0318號函1 份及所附之支票退票理由單影本3 紙、合作金庫
    三重分行96年10月26日合金北三重存字第0960004853號函1
    份及所附之遺失票據申報書影本1 紙、本院96年度催字第10
    15號公示催告民事裁定1 份在卷可稽，足認被告之自白與事
    實相符。本件事證明確，被告犯行堪以認定。
三、核被告所為，係犯刑法第201 條第1 項之偽造有價證券罪。
    其盜用印章之行為，為偽造有價證券之階段行為；而偽造有
    價證券後持以行使，其行使之低度行為為偽造之高度行為所
    吸收，均不另論罪。被告同時冒用飛雅公司之名義，偽造如
    附表所示之支票3 紙，侵害同一法益，係屬單純一罪（最高
    法院50年台上字第1125號判例、95年度台上字第3654號裁判
    意旨參照）。查被告因缺錢花用，擅自盜用印章而偽造支票
    ，其行為固應予非難，然被告與告訴人乙○○為父子，關係
    親密，所偽造之支票嗣均經退票，被告並無獲取任何不法利
    益，告訴人亦未遭受任何金錢損失，堪認其惡性及犯罪情節
    均非重大，惟其所犯刑法第201 條第1 項之偽造有價證券罪
    ，係法定本刑為3 年以上10年以下有期徒刑之重罪，情輕法
    重，客觀上足以引起一般同情，而有堪資憫恕之處，本院認
    即令處以法定最低刑度猶嫌過重，爰依刑法第59條規定酌減
    其刑。爰審酌被告之犯罪動機、目的、手段、偽造有價證券
    對於交易秩序及告訴人所生之潛在危害程度，及其犯後坦承
    犯行，態度尚稱良好等一切情狀，量處如主文所示之刑，以
    資懲儆。末查，被告前未曾受有期徒刑以上刑之宣告，有臺
    灣高等法院被告全國前案紀錄表在卷足憑，其因一時失慮，
    偶罹刑典，經此偵審程序及刑之宣告等教訓後，當知警惕，
    另鑑於告訴人乙○○於本院審理時到庭表示願意原諒被告，
    不再追究被告刑責（見本院97年12月11日審判筆錄第6 頁）
    ，本院因認所宣告之刑以暫不執行為適當，爰依刑法第74條
    第1 項第1 款規定併予宣告緩刑5 年，以啟自新。如附表所
    示之偽造支票3 紙，係本案偽造之有價證券，雖未扣案，惟
    不問屬於犯人與否，均應依刑法第205 條規定宣告沒收之。
據上論斷，應依刑事訴訟法第299 條第1 項前段，刑法第201 條
第1 項、第59條、第74條第1 項第1 款、第205 條，判決如主文
。
本案經檢察官謝岳龍到庭執行職務
中    華    民    國    98    年    1     月    8     日
                  刑事第十二庭  審判長法  官  陳鴻清
                                      法  官  劉安榕
                                      法  官  朱嘉川
以上正本證明與原本無異。
如不服本判決應於收受送達後10日內向本院提出上訴書狀，並應
敘述具體理由；其未敘述上訴理由者，應於上訴期間屆滿後20日
內向本院補提理由書（均須按他造當事人之人數附繕本）「切勿
逕送上級法院」。
                                      書記官  陳聖儒
中    華    民    國    98    年    1     月    12    日
附錄本案論罪科刑法條全文：
中華民國刑法第201條
意圖供行使之用，而偽造、變造公債票、公司股票或其他有價證
券者，處3 年以上10年以下有期徒刑，得併科3 千元以下罰金。
行使偽造、變造之公債票、公司股票或其他有價證券，或意圖供
行使之用，而收集或交付於人者，處1 年以上7 年以下有期徒刑
，得併科3 千元以下罰金。
附表：
┌──────────┬────┬─────┬────┬─────┐
│發       票       人│付 款 人│ 票    號 │發票日期│金      額│
│                    │        │          │（民國）│（新臺幣）│
├──────────┼────┼─────┼────┼─────┤
│臺灣飛雅機電工業股份│臺灣土地│CQ0000000 │96.6.8  │ 100,000元│
│有限公司            │銀行蘆洲│          │        │          │
│（負責人：乙○○）  │分行    │          │        │          │
├──────────┼────┼─────┼────┼─────┤
│同上                │同上    │CQ0000000 │96.6.15 │ 100,000元│
├──────────┼────┼─────┼────┼─────┤
│同上                │同上    │CQ0000000 │96.6.1  │ 100,000元│
└──────────┴────┴─────┴────┴─────┘


司法院資訊處製作；財團法人民間司法改革基金會備份。
